【裁判字號】    97,上易,17
【裁判日期】    970819
【裁判案由】    恐嚇等
【裁判全文】
臺灣高等法院臺中分院刑事判決          97年度上易字第17號
上  訴  人  臺灣臺中地方法院檢察署檢察官
被      告  甲○○
上列上訴人因被告犯恐嚇取財案件，不服臺灣臺中地方法院九十
六年度易字第三六三一號中華民國九十六年九月二十七日第一審
判決（起訴案號：臺灣臺中地方法院檢察署九十六年度偵字第一
三二六六號），提起上訴，本院判決如下：
    主  文
原判決關於恐嚇取財部分撤銷。
甲○○共同意圖為自己不法之所有，以恐嚇使人將本人之物交付
，處有期徒刑柒月；減為有期徒刑月又拾伍日。扣案如附表貳
所示之物均沒收之；又共同意圖為自己不法之所有，以恐嚇使人
將本人之物交付，處有期徒刑柒月；減為有期徒刑月又拾伍日
。扣案如附表貳所示之物均沒收之；又共同意圖為自己不法之所
有，以恐嚇使人將本人之物交付，處有期徒刑柒月；減為有期徒
刑月又拾伍日。扣案如附表貳所示之物均沒收之；又共同意圖
為自己不法之所有，以恐嚇使人將本人之物交付，處有期徒刑柒
月；減為有期徒刑月又拾伍日。扣案如附表貳所示之物均沒收
之；應執行有期徒刑拾月。扣案如附表貳所示之物均沒收之。
    事  實
一、甲○○係吳含笑之弟、吳含笑與其夫丙○○（業經本院駁回
    上訴）、其子乙○○（上訴本院後，業經撤回上訴）、其女
    李孟珊及乙○○之女友王怡文等人，於民國九十五年七月中
    旬某日間，謀議以架網竊取賽鴿後，再每日上山放下鳥網取
    下賽鴿，撥打電話向鴿主恐嚇取財及提領贓款之「擄鴿勒贖
    」方式，渠等議定後，即自九十五年九月十五日起至九十五
    年十一月十三日止，以乙○○所有之尼龍網二件及尼龍繩一
    條，推由丙○○、乙○○及甲○○，負責依賽鴿平日訓練飛
    行之路徑，在臺中縣霧峰鄉○○路達摩山莊附近山區架設網
    具，趁不特定之被害鴿主訓練賽鴿放飛之際，以前開網具竊
    取鴿子，再置於乙○○所有之裝鴿用網袋中【丙○○、乙○○、吳含笑、王怡文、李孟珊及甲○○等人先後於九十五年
    九月十五日、二十三日、二十七日、十月二日、三日、十一
    日、十五日、二十二日、二十三日、二十五日、二十九日、
    三十日、十一月二日、十一日及十三日，所另涉之十五件結
    夥三人以上竊盜犯行部分，業經臺灣臺中地方法院於九十六
    年五月二十二日以九十六年度易字第一六一九號分別判刑確
    定；另丙○○、乙○○、吳含笑、王怡文及李孟珊等人於九
    十五年九月二十二日，所涉之一件結夥三人以上竊盜犯行部
    分，業經本院於九十七年七月二十九日以九十七年度上易字
    第一一號分別判刑確定（惟此部分認定竊盜之時間與同案共
    犯甲○○部分所認定之竊盜時間互有出入）】；期間丙○○
    、乙○○、吳含笑、王怡文、李孟珊及甲○○等人，因缺錢
    花用，竟共同基於意圖為自己不法所有之犯意聯絡，另於九
    十五年九月二十四日（即附表壹編號３、４部分），在臺中
    縣霧峰鄉○○路達摩山莊附近山區，亦以乙○○所有之上開
    尼龍網二件及尼龍繩一條所架設之網具，同趁如附表壹編號
    ３、４所示之被害鴿主戊○○、庚○○訓練賽鴿放飛之際，
    以前開網具竊取鴿子，再置於乙○○所有之裝鴿用網袋中【
    此甲○○所犯結夥三人以竊盜罪部分，上訴後業據甲○○具
    狀撤回上訴；另丙○○、乙○○、吳含笑、王怡文、李孟珊
    及甲○○等人，於九十五年九月二十三日，以同上方法竊取
    辛○○及丁○○之賽鴿（即附表壹編號１、２部分）部分，
    業經臺灣臺中地方法院另案均為免訴之判決】。
二、甲○○、吳含笑、乙○○、丙○○、李孟珊及王怡文等人，
    俟擄得賽鴿後，即另行起意，分別共同基於恐嚇取財之犯意
    聯絡，由乙○○持其所有之ＭＯＴＯＲＯＬＡ牌行動電話一
    支（內插所申辦之遠傳電信股份有限公司門號000000
    0000號或0000000000號ＳＩＭ卡）於附表壹
    所示之時間，根據鴿子腳環之編號及鴿主之電話號碼，撥打
    電話向如附表壹編號１、２、３、４所示之被害鴿主辛○○
    、丁○○、戊○○及庚○○等人【其中辛○○及丁○○之賽
    鴿，係於九十五年九月二十三日遭擄竊取，惟此部分犯行（
    指九十五年九月二十三日）業經臺灣臺中地方法院另案以九
    十六年度易字第一六一九號判決確定】，要求鴿主必須依其
    指示匯款，否則鴿子即無法放回，致使辛○○、丁○○、戊○○及庚○○等人，因而心生畏怖，而依乙○○之指示匯款
    至指定之金融機構帳戶內（行竊之時間、地點、被害人、被
    竊鴿子之數量、勒贖時間、匯款之金額及匯入之帳戶均詳如
    附表壹所示），待確定鴿主完成匯款，再由吳含笑、乙○○
    、李孟珊或不知情之丙○○之女李孟禎（業經檢察官另為不
    起訴處分確定）至各地郵局、銀行等金融機構之自動櫃員機
    提領贓款，丙○○、吳含笑、乙○○、王怡文及李孟珊於領
    得上揭不法之金錢後，即均交由丙○○統籌分配運用，且無
    論鴿主有無匯款，渠等經過一定期間，即會將鴿子釋放，使
    其自行飛回鴿主處【另丙○○、乙○○、吳含笑、王怡文及
    李孟珊等人，所另涉之四十八件共同恐嚇取財既遂及一件共
    同恐嚇取財未遂犯行部分，業經臺灣臺中地方法院於九十六
    年五月二十二日以九十六年度易字第一六一九號分別判刑確
    定；又丙○○、乙○○、吳含笑、王怡文、李孟珊及甲○○
    等人，所另涉之四件共同恐嚇取財既遂部分，業經本院於九
    十七年七月二十九日分別以九十七年度上易字第一一、一二
    號判刑確定】。
三、嗣於九十六年一月四日上午六時四十五分，為警持臺灣臺中
    地方法院法官所核發之搜索票在南投縣南投市○○○路一一
    二號丙○○等人住處執行搜索，扣得乙○○所有供為前開恐
    嚇取財犯行所用之ＭＯＴＯＲＯＬＡ牌行動電話一支、其所
    申辦之遠傳電信股份有限公司門號0000000000號
    及0000000000號ＳＩＭ卡各一張；王怡文所有之
    臺灣銀行帳號000000000000號帳戶存摺一本、
    提款卡一張，李孟珊所有之南投南崗郵局帳號000000
    00000000號帳戶存摺一本、提款卡一張等物。乙○○並帶同員警至臺中縣霧峰鄉○○路達摩山莊附近山區之行
    竊現場，扣得其所有供擄鴿之用之尼龍網二件、尼龍繩一條
    及裝鴿用網袋一個等物。
四、案經臺中縣警察局烏日分局及彰化縣警察局和美分局先後報
    請臺灣臺中地方法院檢察署檢察官偵查起訴。
    理    由
壹、有關於證據能力部分：
一、按被告以外之人（包括證人、鑑定人、告訴人、被害人及共
    同被告等）於審判外之陳述雖不符刑事訴訟法第一百五十九
    條之一至第一百五十九條之四等四條之規定，而經當事人於
    審判程序同意作為證據，法院審酌該言詞陳述或書面陳述作
    成時之情況，認為適當者，亦得為證據；當事人、代理人或
    辯護人於法院調查證據時，知有刑事訴訟法第一百五十九條
    第一項不得為證據之情形，而未於言詞辯論終結前聲明異議
    者，視為有前項之同意，同法第一百五十九條之五定有明文
    。本件如附表壹所示被害人及同案共犯被告等人於警、偵訊
    中所為之陳述，以及本案全部卷證所涵括之供述證據（含書
    面），固均屬被告以外之人於審判外之陳述，惟上開供述證
    據（含言詞及書面），業經本院於行準備程序及審理時予以
    提示並告以要旨，且各經檢察官、被告表示意見。當事人均
    已知本案全部卷證所涵括之供述證據（含書面）乃傳聞證據
    ，且迄言詞辯論終結前，均未主張有刑事訴訟法第一百五十
    九條第一項不得為證據之情形，是應認均已同意作為證據，
    復經本院審酌各該言詞陳述及書面陳述作成時之情況，並無
    不當之情形，且與本案之事實均具有關聯性，故認均有證據
    能力，合先敘明。
二、於九十六年一月四日上午六時四十五分，在南投縣南投市○○○路一一二號同案被告丙○○、乙○○住處執行搜索，所
    扣得乙○○所有供為前開恐嚇取財犯行所用之ＭＯＴＯＲＯ
    ＬＡ牌行動電話一支、其所申辦之遠傳電信股份有限公司門
    號0000000000號及0000000000號ＳＩ
    Ｍ卡各一張；被告王怡文所有之臺灣銀行帳號000000
    000000號帳戶存摺一本、提款卡一張，被告李孟珊所
    有之南投南崗郵局帳號00000000000000號帳
    戶存摺一本、提款卡一張等物；及同案被告乙○○於九十六
    年一月四日下午一時三十分許，自行帶同員警至臺中縣霧峰
    鄉○○路達摩山莊附近山區之行竊現場，扣得其所有供擄鴿
    之用之尼龍網二件、尼龍繩一條及裝鴿用網袋一個等物，均
    非屬供述證據而無傳聞法則之適用，惟查：上開扣案之物（
    均另扣於另案九十六年度易字第一六一九號案件內），或係
    警員依法定程序執行搜索時合法扣得；或係同案被告乙○○
    自願同意提出，且亦與本案具有關聯性，當有證據能力，併
    予敘明。
貳：有關於認定犯罪事實部分：
一、訊據被告甲○○矢口否認涉有上開恐嚇取財之犯行，辯稱：
    我只是幫助架設網子而已，且係於十月中旬才去幫忙架設網
    子，我沒有參與恐嚇取財之行為，也沒有分到錢云云。惟查
    ：被告甲○○於檢察官偵訊時（見九十六年一月四日訊問筆
    錄，明確供稱：伊也知道用此方法就是要去賺錢，依鴿子腳
    環的電話號碼打電話給鴿主等語）、原審行準備程序及審理
    時均當庭坦承犯行，更於原審明確供承：對於檢察官起訴之
    犯罪事實，我認罪。我知道錯了等語（見原審卷第三六頁、
    第四十七頁）。且上揭犯罪事實，業據證人即同案被告丙○○、乙○○二人於檢察官偵訊時分別結證屬實（詳見九十六
    年一月四日訊問筆錄，且綜合證人丙○○、乙○○二人之證
    詞可知被告甲○○均事先即已知悉竊鴿及撥打電話恐嚇鴿主
    匯款之事）；並再經同案被告乙○○於臺灣臺中地方法院九
    十六年度易字第三九七三號案件審理時當庭結證稱：「（檢
    察官問：到底與被告一起架設鴿網幾次？）證人乙○○答：
    差不多五、六次。」「（檢察官問：有無跟被告說架設鴿網
    做何用途？）證人乙○○答：抓鴿子。」「（檢察官問：有
    無告訴被告抓鴿子的目的？）證人乙○○答：雖然我沒說，
    但我舅舅（指被告）知道是要擄鴿勒贖。」等語，核與證人
    即被害人辛○○、丁○○、戊○○、庚○○等四人於警詢時
    指述之情節相符（見警卷第九一頁至第九三頁、第九五頁至
    第九七頁、第一００頁至一０二頁、第一０六頁至第一０七
    頁），並有大里草湖郵局王怡文帳戶之客戶歷史交易清單、
    郵政國內匯款單、銀行及郵局監視器攝錄畫面翻拍照片（均
    見警卷）等附卷足稽；復有共同被告乙○○所有供犯罪聯絡
    及恐嚇被害人所用之ＭＯＴＯＲＯＬＡ牌行動電話一支、其
    所申辦之遠傳電信股份有限公司門號0000000000
    號及0000000000號ＳＩＭ卡各一張等物扣案可資
    佐證。被告甲○○上開翻異前詞所辯，顯均係嗣後卸責之詞
    ，不足採信，本件事證明確，被告甲○○犯行堪以認定。
二、按共同正犯之成立，祇須具有犯意之聯絡，行為之分擔為已
    足，並不以每一階段犯行均經參與為必要（最高法院九十三
    年度臺上字第五三五號判決意旨參見）。又按刑法第三百四
    十六條第一項恐嚇取財罪所稱之「恐嚇」，乃指以惡害之事
    ，告知他人，使其生畏懼或恐怖心而言，且惡害之種類並無
    限制，不以生命、身體、名譽為限，即便是「財產」、個人
    信用等事項亦屬之；再惡害告知之方法，更不以明示者為限
    ，以默示之方法亦可，故凡以言語、文字、舉動，甚而利用
    自己之地位、社會勢力、政治權力，或與其他事實相配合而
    足以使人萌生畏怖或恐怖之念者亦屬之。是以附表壹所示之
    被害人因同案共犯乙○○打電話告知其等辛苦飼養、價值不
    菲的賽鴿已遭被告等竊取之後，因畏懼鴿子恐遭殺害等情形
    ，方始同意匯入如附表所示之款項，同案共犯乙○○等人作
    出的惡害通知，顯然已達到使人心生畏懼之程度。被告甲○○雖未親自撥打電話或領款，然其明知擄鴿之目的，係為勒
    取贖款，仍予參與，顯見被告甲○○與共犯吳含笑、王怡文
    、李孟珊、丙○○、乙○○等人間，在事前即有犯意之聯絡
    ，而推由其中一人或數人，分擔不同之犯罪行為，被告甲○○係以自己參與犯罪之意思而參與，而與丙○○、乙○○、
    吳含笑、王怡文、李孟珊間，有犯意聯絡及行為分擔之情形
    ，自應擔負共同正犯之刑責。核被告甲○○所為，均係犯刑
    法第三百四十六條第一項之恐嚇取財罪。被告甲○○與丙○○、乙○○、吳含笑、王怡文、李孟珊間就四次恐嚇取財犯
    行，有犯意聯絡及行為分擔，各應論以共同正犯。被告甲○○所犯四次恐嚇取財罪，犯意各別、行為時、空及罪名亦有
    不同，應予分論併罰。經查中華民國九十六年罪犯減刑條例
    ，於九十六年七月四日經總統令公布，於九十六年七月十六
    日施行，被告犯罪之時間，均係在九十六年四月二十四日以
    前，且所犯之罪符合該條例所規定得予減刑之情形，應依該
    條例諭知其宣告刑及減得之刑。原審疏未詳予審酌，就恐嚇
    取財（共計四罪）部分，遽為被告甲○○均無罪之諭知，尚
    有未合。檢察官就此部分上訴，指摘原判決不當，為有理由
    ，應由本院將原判決此部分予以撤銷改判。爰審酌被告甲○○之平日素行，其正值青壯年，卻不思以正當途徑合法賺取
    金錢，以前開犯罪方法圖取不法之財產所得，危害社會秩序
    ，及其犯罪之動機、目的、手段，參與犯罪之程度及犯罪後
    之態度等一切情狀，量處如主文第二項所示之刑。又按犯罪
    在九十六年四月二十四日以前者，除本條例另有規定外，依
    下列規定減刑：一、死刑減為無期徒刑。二、無期徒刑減為
    有期徒刑二十年。三、有期徒刑、拘役或罰金，減其刑期或
    金額二分之一。此中華民國九十六年罪犯減刑條例第二條第
    一項定有明文。查本件被告犯罪時間均係在九十六年四月二
    十四日以前，合於中華民國九十六年罪犯減刑條例第二條第
    一項第三款減刑規定，均應減其宣告刑二分之一，故分別減
    處如主文第二項所示之刑，並定其應執行之刑。
三、扣案之之ＭＯＴＯＲＯＬＡ牌行動電話一支、遠傳電信股份
    有限公司門號0000000000號及00000000
    00號ＳＩＭ卡各一張，均係屬共同被告乙○○所有，供撥
    打電話予被害人聯絡贖款事宜及提領贓款所用之物，應依刑
    法第三十八條第一項第二款，分別於各該犯行項下宣告沒收
    。至另扣案之戶名「王怡文」之臺灣銀行存摺一本、提款卡
    一張、戶名「李孟珊」之南投南崗郵局帳戶存摺一本、提款
    卡一張等物，雖均係同案共犯王怡文、李孟珊二人所有之物
    ，然因於本案中所使用之帳戶均係同案被告王怡文所申設之
    中華郵政00000000000000號帳戶，此外，復
    查無他積極證據足以證明扣案之戶名「王怡文」之臺灣銀行
    存摺一本、提款卡一張、戶名「李孟珊」之南投南崗郵局帳
    戶存摺一本、提款卡一張等物，係供犯本件恐嚇取財罪所用
    之物，又均非屬違禁物，核與沒收之要件不符，爰均不予宣
    告沒收之。
據上論斷，應依刑事訴訟法第三百六十九條第一項前段、第三百
六十四條、第二百九十九條第一項前段，刑法第二十八條、第三
百四十六條第一項、第五十一條第五款、第三十八條第一項第二
款，中華民國九十六年罪犯減刑條例第二條第一項第三款、第七
條，判決如主文。
本案經檢察官己○○到庭執行職務。
中    華    民    國    97    年    8     月    19    日
            刑事第九庭    審判長法  官  陳  筱  珮
                                法  官  趙  春  碧
                                法  官  許  旭  聖
上列正本證明與原本無異。
不得上訴。
                                書記官  紀  美  鈺
中    華    民    國    97    年    8     月    22    日
附錄本案論罪科刑法條依據：
刑法第三百四十六條第一項
意圖為自己或第三人不法之所有，以恐嚇使人將本人或第三人之
物交付者，處六月以上五年以下有期徒刑，得併科一千元以下罰
金。
附表壹：
┌─┬────┬─────┬───┬───┬────┬──────┬─────┬──┬───────┐
│編│行竊時間│行竊地點  │被害人│被竊鴿│勒贖時間│勒贖手段    │勒贖金額  │得款│所犯罪名      │
│號│        │          │      │子數量│        │            │（新臺幣）│與否│              │
├─┼────┼─────┼───┼───┼────┼──────┼─────┼──┼───────┤
│1 │95年9月 │臺中縣霧峰│辛○○│1     │95年9月 │以電話要求被│2210元    │既遂│刑法第346條第 │
│  │23日某時│鄉○○路山│      │      │23日13時│害人匯款至中│          │    │1項之恐嚇取財 │
│  │        │區        │      │      │許      │華郵政，帳號│          │    │既遂罪（被訴刑│
│  │        │          │      │      │        │0000000-0000│          │    │法第321條第1項│
│  │        │          │      │      │        │490號，王怡 │          │    │第4款結夥三人 │
│  │        │          │      │      │        │文帳戶      │          │    │以上之加重竊盜│
│  │        │          │      │      │        │            │          │    │罪部分原審已為│
│  │        │          │      │      │        │            │          │    │免訴諭知，未上│
│  │        │          │      │      │        │            │          │    │訴）          │
├─┼────┼─────┼───┼───┼────┼──────┼─────┼──┼───────┤
│2 │95年9月 │臺中縣霧峰│丁○○│1     │95年9月 │以電話要求被│2521元    │既遂│刑法第346條第 │
│  │23日某時│鄉○○路山│      │      │23日10時│害人匯款至中│          │    │1項之恐嚇取財 │
│  │        │區        │      │      │許      │華郵政，帳號│          │    │既遂罪（被訴刑│
│  │        │          │      │      │        │0000000-0000│          │    │法第321條第1項│
│  │        │          │      │      │        │490號，王怡 │          │    │第4款結夥三人 │
│  │        │          │      │      │        │文帳戶      │          │    │以上之加重竊盜│
│  │        │          │      │      │        │            │          │    │罪部分原審已為│
│  │        │          │      │      │        │            │          │    │免訴諭知，未上│
│  │        │          │      │      │        │            │          │    │訴）          │
├─┼────┼─────┼───┼───┼────┼──────┼─────┼──┼───────┤
│3 │95年9月 │臺中縣霧峰│戊○○│1     │95年9月 │以電話要求被│2503元（起│既遂│刑法第321條第1│
│  │24日某時│鄉○○路山│      │      │24日15時│害人匯款至中│訴書誤繕為│    │項第4款結夥三 │
│  │        │區        │      │      │許      │華郵政，帳號│2310元）  │    │人以上之加重竊│
│  │        │          │      │      │        │0000000-0000│          │    │盜罪（已撤回上│
│  │        │          │      │      │        │490號，王怡 │          │    │訴）。        │
│  │        │          │      │      │        │文帳戶      │          │    │刑法第346 條第│
│  │        │          │      │      │        │            │          │    │1項之恐嚇取財 │
│  │        │          │      │      │        │            │          │    │既遂罪        │
├─┼────┼─────┼───┼───┼────┼──────┼─────┼──┼───────┤
│4 │95年9月 │臺中縣霧峰│庚○○│1     │95年9月 │以電話要求被│2310元    │既遂│刑法第321條第1│
│  │24日某時│鄉○○路山│      │      │24日14時│害人匯款至中│          │    │項第4款結夥三 │
│  │        │區        │      │      │許      │華郵政，帳號│          │    │人以上之加重竊│
│  │        │          │      │      │        │0000000-0000│          │    │盜罪（已撤回上│
│  │        │          │      │      │        │490號，王怡 │          │    │訴）。        │
│  │        │          │      │      │        │文帳戶      │          │    │刑法第346條第 │
│  │        │          │      │      │        │            │          │    │1項之恐嚇取財 │
│  │        │          │      │      │        │            │          │    │既遂罪。      │
└─┴────┴─────┴───┴───┴────┴──────┴─────┴──┴───────┘
附表貳：
扣案之ＭＯＴＯＲＯＬＡ牌行動電話壹支、遠傳電信股份有限公
司門號0000000000號及0000000000號ＳＩ
Ｍ卡各壹張


司法院資訊處製作；財團法人民間司法改革基金會備份。
